【裁判字號】    97,上訴,4418
【裁判日期】    980115
【裁判案由】    殺人等
【裁判全文】
臺灣高等法院刑事判決                97年度上訴字第4418號
上  訴  人
即  被  告  乙○○
選任辯護人  林盛煌律師
            李文中律師
            羅啟恆律師
上列上訴人因殺人等案件，不服臺灣板橋地方法院96年度重訴字
第65號，中華民國97年7 月25日第一審判決（起訴案號：臺灣板
橋地方法院檢察署96年度偵字第25867 號），提起上訴，本院判
決如下：
    主  文
原判決撤銷。
乙○○無罪。
    理  由
一、公訴意旨略以：上訴人即被告乙○○、廖柏緯（通緝中）與
    蔡俊明為朋友關係，因蔡俊明於民國94年11月間，在台北縣
    中和市○○路賭場，遭彭璿璋（另案經最高法院以96年台上
    字第5966號判決確定）、鄭凱彬（另案通緝中）基於殺人之
    共同犯意聯絡而槍殺致死，且彭璿璋、鄭凱彬均為綽號「瓜
    子」蔡岱廷之手下，被告、廖柏緯、洪偉修（通緝中）與真
    實姓名年籍不詳成年男子，為報復蔡俊明遭槍擊，遂共同基
    於非法持有具有殺傷力之改造手槍、制式子彈及殺人之犯意
    聯絡，於96年9月29日晚間8時40分許，在臺北縣永和市○○
    路○段167號前，由廖柏緯身穿紅色短袖上衣、黑色外套及深
    色長褲、頭戴黑色鴨舌帽，並持可發射子彈具有殺傷力之改
    造手槍1枝及數量不詳之制式子彈（未據扣案）與身穿白色T
    恤不詳年籍成年男子（下稱白衣男子），共乘古家銘駕駛車
    牌號碼603-EL號營業小客車，被告則駕駛登記在洪偉修女友
    陳雅文名義下之車號3487-ER 號黑色三菱自小客車搭載洪偉
    修一路尾隨在後。4人於同日晚間8時42分許，抵達臺北縣永
    和市○○路170 號前，廖柏緯旋即下車持槍步行至臺北縣永
    和市○○路181 號前廟會活動現場，被告、洪偉修則負責在
    臺北縣永和市○○路及永亨路口以上開黑色三菱自小客車把
    風伺機接應廖柏緯。同日晚間8 時45分許，廖柏緯在廟會活
    動現場持上開槍、彈近距離朝蔡岱廷頭部、左胸、左手臂、
    右手肘等身體多處射擊5 發子彈，蔡岱廷因此出血倒地不起
    ，廖柏緯旋持槍逃離現場，於同日晚間8 時47分許，在臺北
    縣永和市○○路○ 段91號前，見劉金豐駕駛車號313-DA號營
    業小客車搭載乘客李百佳，而強行入內搭乘，並逃逸至臺北
    市○○路與基隆路路口前下車，被告、洪偉修見廖柏緯自行
    搭車離去後駕車往臺北縣永和市○○路往秀朗橋方向逃逸，
    而蔡岱廷於送往臺北市慶生醫院救治，仍於同日晚間9 時許
    不治死亡，因認被告涉犯刑法第271條第1項之殺人罪及槍砲
    彈藥刀械管制條例第8條第4項之未經許可持有可發射金屬或
    子彈具有殺傷力之槍枝罪、第12條第4 項之未經許可，持有
    子彈罪嫌云云（參酌起訴書及補充理由書，原審卷一第2至6
    頁、原審卷二第22頁）。
二、證據能力
(一)刑事被告詰問證人之權利，係憲法保障之基本人權及訴訟權
    基本內容之一，不容任意剝奪；其於現行刑事訴訟制度之設
    計，則以刑事訴訟法第166 條以降規定之交互詰問為實踐，
    藉賦予當事人在公判庭當面輪流盤問證人，以求發見真實之
    機會，而辨明供述證據之真偽。然此項詰問規定，屬於人證
    之調查，與刑事訴訟法第164、165條等物證之調查，同屬調
    查證據程序之一環。偵查中檢察官為蒐集被告犯罪證據，訊
    問證人旨在確認被告嫌疑之有無及內容，與審判期日透過當
    事人之攻防，調查證人以認定事實之性質及目的有別。偵查
    中訊問證人，法無明文必須傳喚被告使之得以在場。從而，
    該未經被告詰問之被告以外之人於偵查中向檢察官所為之陳
    述，除顯有不可信之情況者外，依刑事訴訟法第159條之1第
    2 項規定，係屬有證據能力，但為未經完足調查之證據（最
    高法院96年台上第1870號判決意旨參照）。本件證人古家銘
    、劉朝雄於檢察官面前具結之偵訊筆錄，並無顯不可信之情
    形，復於原審到庭具結而為陳述，並經被告及其選任辯護人
    行使反對詰問，依刑事訴訟法第159條之1 第2項規定，古家
    銘、劉朝雄上開偵訊筆錄，均具有證據能力。
(二)古家銘、李百佳、陳建榮等之警詢筆錄，屬被告以外之人於
    審判外之陳述，復無刑事訴訟法第159條之2規定具有證據能
    力之情，自無證據能力。
(三)劉朝雄於原審到庭作證（我去洗車場，廖柏緯已經在外面等
    我，我問被告要不要一起去，被告沒有聽到；我去載廖柏緯
    時，以為廖柏緯是拿洗車場員工的手機打給我，以為他們都
    知道廖柏緯在洗車場，其實我不能確定他們是否知道廖柏緯
    在那邊），均與其於警詢陳述不符（被告知道我當天要載廖
    柏緯至廟會現場吃外燴辦桌，我也有找被告一起去，被告說
    他在忙）。且歷次警詢筆錄均經劉朝雄閱認無訛後簽名於上
    ，益見劉朝雄於警詢供述之外部附隨環境具有較可信之特別
    情況，且為證明被告犯罪事實存否所必要，認為以之作為證
    據為適當，依刑事訴訟法第159條之2規定，劉朝雄之警詢筆
    錄得作為證據。
(四)本院以下所引證據，經本院當庭提示，檢察官、被告及選任
    辯護人等對於被告以外之人於審判外之言詞及書面陳述，均
    表示無意見（本院卷第102至106頁），且當事人未於言詞辯
    論終結前聲明異議，本院審酌該等證據作成之情況，認為適
    於為本件認定事實之依據，依刑事訴訟法第159 條之5第2項
    規定，應具有證據能力，附此敘明。
三、按犯罪事實應依證據認定之，無證據不得認定犯罪事實，刑
    事訴訟法第154條第2項定有明文。又檢察官就被告犯罪事實
    ，應負舉證責任，並指出證明之方法，同法第161條第1項亦
    有明文規定。因此，檢察官對於起訴之犯罪事實，應負提出
    證據及說服之實質舉證責任。且認定不利於被告之事實，須
    依積極證據，苟積極證據不足為不利於被告事實之認定時，
    即應為有利於被告之認定，更不必有何有利之證據（最高法
    院30年上字第816號判例意旨參照)。
四、公訴人認被告涉犯刑法第271條第1項之殺人罪嫌及槍砲彈藥
    刀械管制條例第8條第4項之未經許可持有可發射金屬或子彈
    具有殺傷力之槍枝罪、第12條第4 項之未經許可，持有子彈
    罪嫌，無非係以被告於警詢、偵查中供述、古家銘、劉金豐
    、李百佳、劉朝雄、陳彥豪、丙○○、廖潁蓁等之證詞、廟
    會活動現場照片、監視錄影光碟翻拍照片、通聯調閱查詢資
    料、檢察官勘驗筆錄、相驗屍體證明書、相驗照片、法務部
    法醫研究所鑑定報告書、內政部警政署刑事警察局槍彈鑑定
    書，法務部出入境資料連結作業為其論據。
五、訊據被告對於上開時、地，駕駛車號3487-ER 號黑色三菱自
    小客車搭載洪偉修，經過台北縣永和市○○路○ 段77號，前
    往台北縣永和市○○路，將車暫停於編號21、22號停車格，
    未幾迴轉逆向行駛於台北縣永和市○○路○段106巷等事實坦
    承不諱，惟堅決否認有殺人及持有改造手槍及子彈等犯行，
    辯稱：伊既未參加「舊敬天宮」廟會外燴辦桌活動，亦未與
    廖柏緯一同於台北縣永和市○○路○段167號與169號前，「
    等候」或「一同招攔」古家銘駕駛之營業小客車，且伊駕駛
    黑色三菱自小客車在古家銘駕駛營業小客車之後，並無與廖
    柏緯見面之機會。由卷證資料可知，廖柏緯原本要求劉朝雄
    去他處喝酒，劉朝雄不認識蔡岱廷，亦不知蔡岱廷會參加廟
    會外燴辦桌活動，足證本件係臨時起意之偶發事件，絕非屬
    「事前謀議形成犯意聯絡，事前分工指派被告及洪偉修開車
    伺機接應」之犯罪形態，更不可能屬「被告先知悉廖柏緯欲
    持槍狙擊蔡岱廷，旋即產生幫助殺人之故意，並進而開車負
    責把風、伺機接應廖柏緯，予以助力，以利廖柏緯完成殺人
    行為」。況被告不可能駕車於聚集多人難於逃逸之巷弄接應
    ，並多承載兩名對「伺機接應」無用之人於車上；且倘被告
    有心接應，無須迴轉，蓋由台北縣永亨路直走右轉即可直接
    上福和橋而至台北市；案發後被告未曾與廖柏緯聯絡，益證
    被告無接應逃逸之情等語。
五、經查：
(一)廖柏緯於96年9月29日晚間7時5分20秒、7時16分54秒以行動
    電話與劉朝雄聯絡，由劉朝雄騎乘機車前往台北縣中和市○
    ○路○ 段38號被告經營之洗車場，搭載廖柏緯前往台北縣永
    和市○○路181 號「舊敬天宮」廟會現場參加外燴辦桌活動
    ，席間離開廟會現場。而古家銘駕駛車號603-EL號營業小客
    車，行經台北縣永和市○○路○段167、169號時，路旁有4名
    成年男子在聊天，揮手招攬停車，廖柏緯及白衣男子隨即搭
    乘上開營業小客車，前往台北縣永和市○○路、永利路口停
    車，廖柏緯先行下車朝「舊敬天宮」方向前進。未幾被告駕
    駛上開黑色三菱自小客車搭載洪偉修，駛入台北縣永和市○
    ○路○段106巷內，並停車於台北縣永和市○○路編號第21、
    22停車格（即古家銘停車處之左後斜對面），被告與洪偉修
    下車過街，與甫從上開營業小客車下車之白衣男子交談，再
    由洪偉修給付車資新台幣（下同）100元後，3人隨後魚貫進
    入黑色三菱自小客車內。嗣於同年月日晚間20時46分52秒至
    56秒之前某時，廖柏緯持槍狙擊刻正參加「舊敬天宮」外燴
    辦桌活動之蔡岱廷，致蔡岱廷腦出血及心囊血塞不治死亡。
    廖柏緯隨後沿台北縣永和市○○路往成功路1段106巷逃逸，
    參加廟會外燴辦桌活動之多人自後追逐廖柏緯，而被告駕駛
    上開自小客車在台北縣永和市○○路、永利路口迴轉，駛近
    追逐廖柏緯之人群後面，並逆向行駛於台北縣永和市○○路
    ○段106巷內。廖柏緯逃至台北縣永和市○○路○ 段91號7-11
    便利商店前，強搭停等在該處由劉金豐駕駛搭載乘客李百佳
    之車號313-DA營業小客車內，持槍喝令劉金豐駕車往台北縣
    永和市福和橋方向行駛。被告駛至台北縣永和市○○路○段1
    06巷巷口，隨即右轉駛往成功南路方向他去。嗣劉金豐駕駛
    上開營業小客車直至台北市○○路、基隆路口前，廖柏緯方
    下車逃逸等情，固有證人劉朝雄、計程車司機古家銘、劉金
    豐、乘客李百佳、目擊證人陳彥豪、被害人之兄丙○○、被
    害人之妻廖潁蓁、臺北縣政府警察局永和分局偵查隊小隊長
    林志晃、警員張興華證述在卷，並有身穿紅色T 恤短袖上衣
    之廖柏緯於案發當日參加在「舊敬天宮」廟會外燴辦桌照片
    3張、劉朝雄、林志晃繪製廟會外燴座位現場位置圖各1紙、
    原審勘驗現場路線位置圖與現場照片、原審勘驗台北縣永和
    市○○路、永利路口之現場監視錄影光碟（即原子能委員會
    所在大廈之錄影機所拍攝錄影帶轉換成光碟）勘驗筆錄、現
    場監視錄影光碟翻拍照片、原審勘驗古家銘駕駛營業小客車
    與被告駕駛黑色三菱自小客車行經台北縣永和市○○路○ 段
    77號前現場路段錄影光碟之勘驗筆錄及翻拍照片、案發現場
    採證彈殼12顆，均係由同一槍枝所擊發之內政部警政署刑事
    警察局96年11月2 日刑鑑字第0960150603號槍彈鑑定書影本
    、蔡岱廷遭受槍擊致腦出血及心囊血塞不治死亡之勘驗筆錄
    、檢驗報告書與死亡照片、相驗屍體證明書及法務部法醫研
    究所96年11月6日函附（96）醫鑑字第0961101 501號解剖報
    告書與鑑定報告書各1件在卷可稽。被告雖於案發時出現在
    案發現場之台北縣永和市○○路、永利路口，並迴轉車輛逆
    向行駛於同縣市○○路○段106巷內，惟被告是否參與持槍殺
    害蔡岱廷犯行，應先釐清被告有無殺人之動機及是否與廖柏
    緯事先謀議，並分擔協助廖柏緯逃亡之情。
(二)被告與廖柏緯、蔡俊明均係朋友，被告家中電腦內有蔡俊明
    在醫院過世時所拍攝照片等情，固經被告供述在卷。且蔡俊
    明生前曾至鄭凱彬所經營之賭場開槍示威，並槍擊彭璿璋、
    鄭凱彬（通緝中）之友人朱秀琮而生嫌隙，於94年11月10日
    凌晨2 時許，遭彭璿璋、鄭凱彬持槍狙擊身亡，彭璿璋因此
    遭判處有期徒刑11年確定在案，有本院96年度上訴字第1180
    號、最高法院96年度台上字第5966號判決存卷可參（原審卷
    二第146至158頁）。然證人彭璿璋證述：不認識被告、廖柏
    緯、洪偉修，沒有聽過「崇德」，沒有幫蔡岱廷做事，蔡俊
    明槍擊案件發生以後，因沒有跑路錢，曾向蔡岱廷借錢等語
    ，並未承認其為蔡岱廷之手下。且依上開確定判決認定，蔡
    俊明係在「鄭凱彬」經營之賭場遭彭璿璋、鄭凱彬槍擊身亡
    ，則能否謂蔡俊明在「蔡岱廷」經營之賭場遭蔡岱廷手下彭
    璿璋、鄭凱彬殺害，已值懷疑。又蔡岱廷生前曾在台北市○
    ○○路○ 段的鴻福酒店喝到假酒而與店內員工起衝突，遭店
    內員工毆打成傷；另在台北市石牌與人有賭場糾紛等情，亦
    據廖潁蓁、丙○○陳述在卷（相驗卷第28、35頁），則狙擊
    蔡岱廷身亡之實際原因究竟為何尚難遽斷。再通訊監察譯文
    中劉朝雄 (A)與0000000000 號行動電話使用者（B）對話內
    容：「B：崇德（即被告）怎麼了？A：就開槍那一件警察懷
    疑他阿。B：我覺得不是他們啦。A：我不知道。B：難怪那
    時有人放話（瓜子）如果來永和就要給他死。A：那是王鑫
    放話的啦，崇德他們都是跟王鑫。B：難怪事情發生以後我
    去洗車場都看不到崇德。」（96監續字第671 號卷第28頁）
    ，惟劉朝雄陳稱：被告跟王鑫是甲○○送去台大醫院時，聽
    人家說的（原審卷二第59頁），則張興華證述：本案犯罪動
    機係被告為報復蔡俊明遭槍殺身亡乙節，因被告係王鑫手下
    屬劉朝雄聽聞所得資訊要難遽信，且王鑫係被告母親之友人
    ，與被告無關係，亦經被告陳明在卷（本院卷第64頁反面）
    。再遍觀全案卷證，並無被告係王鑫手下、王鑫放話欲槍殺
    蔡岱廷之積極事證，自難以被告與蔡俊明、廖柏緯之關係，
    被告家中電腦存有蔡俊明身故之照片，遽認被告係王鑫手下
    ，因蔡俊明遭蔡岱廷手下彭璿璋、鄭凱彬槍殺身亡，而萌生
    槍殺蔡岱廷之犯罪動機。
(三)劉朝雄陳稱：廖柏緯於96年9月29日19時5分20秒以00000000
    00行動電話找我喝酒，我告知他，我在吃辦桌問他要不要來
    ，他同意並要求我騎機車搭載他。我於同年月日19時16分54
    秒撥打他0000000000行動電話告訴廖柏緯要過去被告洗車場
    載他。當天19時30分將廖柏緯載到廟會現場，同桌一起吃飯
    至20時許，我就到舞台前蔡岱廷所坐位置旁邊第2 桌與朋友
    喝酒，事後我太太盧嬿告訴我，廖柏緯當天要離開時，有向
    她借用機車，但我太太並沒有將機車借給他（25867號卷第8
    3 正、反面），則廖柏緯在尚未前往「舊敬天宮」參加外燴
    辦桌活動時，邀請劉朝雄前往他處喝酒，理應事先不知蔡岱
    廷亦會前往參加廟會活動，直至「舊敬天宮」外燴辦桌現場
    ，發現蔡岱廷後，始離開他去，顯然廖柏緯應係在參加「舊
    敬天宮」外燴辦桌發現蔡岱廷後，始萌生持槍狙擊蔡岱廷之
    犯意無誤。是以劉朝雄騎乘機車前往被告經營洗車場搭載廖
    柏緯時，被告是否知情與被告有否參與本件計畫殺人犯行無
    涉。
(四)被告使用行動電話號碼為0000000000、0000000000，劉朝雄
    使用行動電話號碼為0000000000、廖柏緯使用行動電話號碼
    為0000000000、0000000000等情，業經劉朝雄陳述在卷（96
    年度偵字第25867號卷第83頁），盧嬿使用行動電話號碼為0
    000000000，亦據盧嬿陳述無訛（原審卷二第66頁）。而劉
    朝雄雖陳述：被告於當天20時29分28秒以0000000000號撥打
    我0000000000行動電話問我，「廖柏緯為何跑回去洗車場要
    幹什麼，他不是跟你一起在廟會現場吃辦桌嗎？」我說「我
    不知道，我坐到我朋友那一桌喝酒」（25867 號卷第83正、
    反面）。然參諸被告使用之0000000000行動電話通聯紀錄可
    知，被告於案發當日晚間8 時29分28秒撥打劉朝雄使用行動
    電話0000000000，基地台位置在台北縣中和市○○路60之3
    號4樓頂，同年月日晚間8時31分57秒撥打0000000000行動電
    話，基地台位置在台北縣新店市○○街87、89號12樓平台及
    屋突，並行經基地台台北縣中和市○○街410巷24號7樓屋頂
    ，此有通聯紀錄存卷可參（原審卷一第319 頁）。顯見被告
    於上開時間，以行動電話聯絡劉朝雄時，並非在其所經營之
    洗車場內（蓋其經營洗車場基地台為台北縣永和市○○路○
    段217巷5弄6至9、11號12樓屋頂閣樓及同縣市路段巷7、9、
    11號12樓樓頂），在無相關事證證明被告斯時刻意精心安排
    而為虛偽陳述下，被告是否確實看見廖柏緯由「舊敬天宮」
    廟會返回被告經營之洗車場，並與廖柏緯碰面協商謀議，自
    有疑義。
(五)案發當天晚間8 時35分許，於台北縣永和市○○路○段167號
    前，有4 名男子聊天攔車，並搭載廖柏緯及白衣男子，旁邊
    停有一輛黑色三菱汽車，感覺另2 名男子駕車尾隨其後等情
    ，雖據古家銘陳述在卷，並有古家銘駕駛603-EL號計程車、
    被告駕駛3487-ER號三菱自小客車，先後於於96年9月29日20
    時42分14秒、同年月日時分19秒，行經台北縣永和市○○路
    ○ 段77號前，經監視器拍攝畫面在卷為憑（原審卷一第300
    、301頁）。然古家銘亦陳稱：我說另2名男子開車跟在我車
    後面，是我的猜測等語（原審卷二第49頁），且遍查卷內相
    關事證，古家銘自始至終均無法確定指認在場聊天之另2 名
    男子為被告及洪偉修，亦不知黑色三菱汽車之車款為何，且
    被告經營洗車場位於台北縣中和市○○路○ 段38號，以被告
    前往「舊敬天宮」附近，勢必行經台北縣永和市○○路○ 段
    77號，在無法確認被告前往「舊敬天宮」附近之實際目的下
    ，尚難遽論被告係於廖柏緯離開「舊敬天宮」後，與廖柏緯
    見面事先商議持槍殺害蔡岱廷，而駕車一路尾隨古家銘之計
    程車，以遂行廖柏緯槍殺蔡岱廷犯行。又依古家銘陳述：一
    開始白衣男子打電話問對方多久會到，穿黑色衣服男子有問
    白衣男子等一下要在哪邊等。然依現場監視錄影光碟（原子
    能委員會所在大廈）顯示，古家銘駕駛計程車於96年9 月29
    日20時42分14秒，行經台北縣永和市○○路○ 段77號前，有
    原審勘驗筆錄及翻拍照片存卷可稽（原審卷一第282、300、
    301 頁），且被告陳述：從伊經營之洗車場開車到廟會地點
    ，約3至5分鐘（原審卷二第218 頁），而台北縣永和市○○
    路○ 段77號適為洗車場與廟會間較靠近洗車場之地點，顯然
    白衣男子在古家銘駕駛計程車上撥打電話之時間，應在同年
    月日20時42分之前1、2分鐘無誤。然依卷附被告所使用之00
    00000000行動電話通聯紀錄，於案發當天19時8 分45秒收發
    簡訊後，迄21時17分36秒前，均無任何收發簡訊或發話、受
    話之紀錄（監續547卷第43頁），而被告使用之0000000000
    行動電話通聯紀，於案發當天20時31分57秒受話後，迄20時
    52分31秒發話間，並無任何發話、受話紀錄（原審卷一第31
    9頁）；而洪偉修使用0000000000行動電話於案發當天20時3
    5分18秒、20時49分54秒前後自其女友陳雅文申辦之0000000
    000行動電話受話2次，20時42分17秒發話予由張燕真申辦之
    0000000000行動電話，有通聯紀錄、行動電話使用者資料在
    卷可稽（監續547卷第35頁、監續671號卷第20、21頁），均
    無於案發當日20時42分前1、2分鐘受話之紀錄。是以無任何
    證據足資判斷白衣男子於古家銘駕駛計程車上撥打電話予被
    告或洪偉修。至廖柏緯雖詢問白衣男子等一下要在哪裡等，
    因古家銘並未能進一步說明廖柏緯與白衣男子達成如何協議
    ，其等對話內容究所何指，尚難逆料，再廖柏緯於案發後，
    自行強搭劉金豐駕駛計程車脫困逃離現場，均無從證明白衣
    男子有事中幫助或與廖柏緯事前共同協議持槍狙擊蔡岱廷之
    故意，遑論被告與廖柏緯間有事先謀議或幫助持槍殺人之犯
    意聯絡。
(六)依台北縣永和市○○路、永利路（原子能委員會所在大廈）
    監視錄影光碟顯示，古家銘駕駛計程車沿台北縣永和市○○
    路○段106巷右轉永亨路再迴轉至永亨路、永利路口，停至永
    亨路172 號前，廖柏緯先行下車，未幾被告方駕車由台北縣
    永和市○○路○段106巷右轉永亨路，暫停於第21、22號停車
    格，因被告駛入永亨路時，廖柏緯早已下車他去，且倘被告
    事先謀議參與槍殺蔡岱廷，並分擔事後脫逃之行為，大可由
    白衣男子自己支付計程車資，以避免啟人疑竇，再搭乘拆卸
    車牌或其他無法追查相關涉案者身分之轎車前往接應，方能
    杜絕遭警循線查獲之目的，其不此之圖，顯然被告在不知廖
    柏緯下車離去，而由洪偉修大方代為支付車資，並邀約白衣
    男子共搭其駕駛可經由洪偉修女友陳雅文而依序追尋查悉被
    告身分之小客車。又依現場監視錄影光碟，廖柏緯槍殺蔡岱
    廷自永利路逃竄至台北縣永和市○○路○段106巷時，被告駕
    駛黑色三菱自小客車雖緊跟在追逐廖柏緯人群之後，並逆向
    行駛於台北縣永和市○○路○段106巷，然該監視錄影光碟並
    未顯現被告駕車有驅離、阻撓追逐人群或其他協助廖柏緯逃
    離案發現場之明顯積極作為，且被告駛出台北縣永和市○○
    路○段106巷後，隨即右轉，與廖柏緯離去之方向相反，有原
    審勘驗筆錄可稽，並據被告供陳，其事後返回台北縣中和市
    ○○路○ 段38號洗車場，益見被告並未尾隨廖柏緯強搭由劉
    金豐駕駛之計程車，以確保廖柏緯順利脫逃，自難以被告單
    純駕車駛入台北縣永和市○○路，並由同車洪偉修支付廖柏
    緯搭乘之計程車車資、搭載白衣男子及逆向行駛之違規行為
    ，遽論被告與廖柏緯、白衣男子、洪偉修事先謀議槍殺蔡岱
    廷下，而尾隨廖柏緯搭乘之計程車，並在廖柏緯槍殺蔡岱廷
    逃往台北縣永和市○○路○段106巷時，迴轉車輛緊跟追逐廖
    柏緯人群行駛，以驅趕追逐人群俾便廖柏緯安全逃脫而參與
    槍殺蔡岱廷之行為分擔。
(七)依法務部出入境資訊連結作業可知，被告雖於案發翌日（96
    年9月30日）上午8時29分31秒，經桃園國際機場航廈大樓北
    邊檢查哨搭乘華航CI641 號班機前往香港，再轉往澳門，與
    同日上午8時29分6秒許，自桃園國際機場航廈大樓南邊檢查
    哨搭機前往澳門之廖柏緯會面，然因既無法證明被告與廖柏
    緯事先謀議由廖柏緯持槍殺害蔡岱廷，由被告負責分擔事後
    協助逃離現場之犯意聯絡，無論被告前往香港轉往澳門之實
    際目的為何，均與本件無涉。另被告測謊結果，當問及測試
    問題「綽號『瓜子』角頭蔡岱廷遭槍擊身亡案，是誰親手開
    的槍」，被告對於「廖柏緯」及「你自己」兩個選項有較強
    之反應，有內政部警政署刑事警察局96年12月24日刑鑑字第
    0960193548號鑑定書存卷可參，然測謊之鑑驗結果雖可作為
    審判之參考，但不得採為唯一或絕對之依據，上開測謊結果
    與前述調查證據結果未盡相符，尚難資為不利於被告之認定
    。至被告對於前往香港轉澳門之理由、積欠賭債之數額、何
    時邀約洪偉修、劉朝雄前往「ESPN撞球場」打撞球等情前後
    不一，要難為認定被告與廖柏緯等人有共同持槍殺人或幫助
    殺人犯意聯絡之直接證據。再廟會活動現場照片、監視錄影
    光碟翻拍照片等資料，僅足證明案發現場及台北縣永和市○
    ○路、永利路口於案發現場之情形，尚難據此論斷被告與廖
    柏緯有共同持槍殺人或幫助殺人犯意聯絡。又通聯調閱查詢
    資料，僅係被告等相關人士於案發當天晚間通聯紀錄，亦非
    認定被告與廖柏緯有事先謀議之積極證據。末檢察官勘驗筆
    錄、相驗屍體證明書、相驗照片、法務部法醫研究所鑑定報
    告書、內政部警政署刑事警察局槍彈鑑定書，僅證明廖柏緯
    持槍狙擊蔡岱廷，並因此致蔡岱廷身亡，亦非被告參與廖柏
    緯持槍殺人或幫助殺人之直接證據。
六、原審未察，遽認被告有公訴人所指之犯行，尚嫌率斷。被告
    執此指摘原判決不當，為有理由，應由本院將原判決予以撤
    銷，改為被告無罪之諭知。
據上論斷，應依刑事訴訟法第369條第1項前段、第364條、第301
條第1項，判決如主文。
本案經檢察官張秋雲到庭執行職務。
中    華    民    國    98    年    1     月    15    日
                  刑事第二庭審判長法  官   洪光燦
                                  法  官   宋明蒼
                                  法  官   李麗玲
以上正本證明與原本無異。
檢察官如不服本判決，應於收受送達後十日內向本院提出上訴書
狀，其未敘述上訴之理由者並得於提起上訴後十日內向本院補提
理由書（均須按他造當事人之人數附繕本）「切勿逕送上級法院
」。
                                  書記官   廖婷璇
中    華    民    國    98    年    1     月    15    日


司法院資訊處製作；財團法人民間司法改革基金會備份。
